【裁判字號】    85,台上,4524
【裁判日期】    850919
【裁判案由】    違反麻醉藥品管理條例
【裁判全文】
最高法院刑事判決                              八十五年度台上字第四五二四號
    上訴人  甲○○
右上訴人因違反麻醉藥品管理條例案件，不服台灣高等法院花蓮分院中華民國八十四
年十二月十一日第二審判決（八十四年度上訴字第三八一號，起訴案號：台灣花蓮地
方法院檢察署八十三年度偵字第三七二二號），提起上訴，本院判決如左：
    主  文
原判決撤銷，發回台灣高等法院花蓮分院。
    理  由
本件原判決認定上訴人甲○○基於營利之概括犯意，於民國八十三年七月間，先以低
於賣出之價格販入安非他命後，再於其位於花蓮縣壽豐鄉○○村○○街六十四巷十弄
二號住處連續非法販賣安非他命予張裕文二次，每次一包，一次新台幣（下同）四千
元，一次五千元。嗣於八十三年十一月四日十一時四十五分許，為警查獲，並扣得安
非他命二十四小包（驗餘毛重共二十二點二八二公克）、一大包（十二點八一八公克
）、空袋十三個等情。因而維持第一審關於此部分論處上訴人連續非法販賣化學合成
麻醉藥品罪刑之判決，駁回上訴人在第二審之上訴，固非無見。
惟查：(一)共同被告所為不利於己之供述，固得採為其他共同被告犯罪之證據，惟此不
利之供述，依刑事訴訟法第一百五十六條第二項之規定，仍應調查其他必要之證據，
以察其是否與事實相符，自難專憑此項供述，為其他共同被告犯罪事實之認定。原判
決依憑共同被告張裕文之供述，認定上訴人有前開非法販賣化學合成麻醉藥品之犯行
，但上訴人始終堅決否認有此犯行。卷查張裕文於警訊中供稱：「我共向甲○○購買
過四次安非他命，每次購買一小包，每小包賣我四千元。」「有二次我是以現金支付
，另二次是用借款抵扣的方式向甲○○購買。」（見八十三年十一月四日警訊筆錄）
。於偵查之初檢察官訊問：「你有無跟甲○○買安非他命﹖」答：「我們是朋友，沒
有買不買，一共四次，有時候有給錢，有時候沒有給錢。」「一共四次，給他二次錢
，一次四千元，一次五千元。」（見偵查卷第八頁）。嗣檢察官再訊問：「你向甲○
○拿過多少次安非他命﹖」，答：「向他拿四次，時間我忘記了，第一次向他拿是八
十三年七月間某日，我跟甲○○說我需要安非他命，他說可以向別人調貨，但需要付
錢，就當場交四千元給他，……第二次是八十三年八月間某日，甲○○來我家工作，
我當面跟他說我要安非他命，就拿了一包給我，我沒有給錢，他沒有向我要錢，第三
次我在路上碰到他，問他有無安非他命，他給我一小包，我沒有給他錢，第四次也沒
有錢給他。」再訊問：「為何上一次你說你拿了二次錢，一次四千元，一次五千元給
甲○○﹖」答：「五千元那次是他向我借錢一萬五千元，後來有還我，我被抓前一個
月還我一萬五千元，錢交給我太太，我後來算一算五千元沒有給我扣除。」（見偵查
卷第三十七頁背面、三十八頁正面）各等語。微論其所供買賣安非他命之價格如何﹖
有無付款﹖及如何付款﹖前後不一，其真實性已非無疑，而待究明。況上開片面供述
，究竟有如何之補強證據，足認確與事實相符，原判決並未詳加審酌說明，遽予採信
，自非適法。(二)按第二審法院仍有審理事實之職責，應就第一審判決經上訴部分調查
之。卷查共同被告張裕文於警訊中訊問其：「甲○○販賣安非他命之對象為何人﹖」
答：「我祇知道一名綽號叫『電光』之男子。」（見前揭警訊筆錄），雖嗣於檢察官
偵查中改稱：「不清楚（甲○○是否販賣安非他命給電光），警察問我在甲○○家看
過何人，我說看過『電光』這個人。」（見偵查卷第四十八頁），前後所供不一，然
「電光」者確有其人，真實姓名為林庭光，且曾於八十三年三月四日因違反麻醉藥品
管理條例案，經花蓮縣警察局吉安分局移送檢察官偵辦，有該分局八十四年六月九日
吉警刑字第一一一五五號函及其附件可稽（見第一審卷第九十五頁至九十七頁），則
張裕文於警訊中上開供述，似非全屬無據，究竟其前後不一之供述，何者為真實可信
且與事實相符，與公訴意旨所起訴上訴人非法販賣安非他命予「電光」者之事實是否
成立，至有相關，難謂無傳訊林庭光究明之必要。茲第一審經合法傳訊林庭光到庭作
證未到後，又多次拘提亦因其四處遊蕩，行方不明而未到（見第一審卷第一○一頁之
送達證書、第一二六頁至一二八頁、第一五六頁至一五八頁、第一八五頁至一八七頁
之拘票），而未採張裕文之供述作為上訴人不利之證據，乃原審於本件審理期間對證
人林庭光上開行方不明傳拘未到之情形是否仍然存在，竟未加調查，亦未再予傳喚調
查，遽認上訴人被訴非法販賣安非他命予「電光」部分之犯罪不能證明，而不另為無
罪之諭知，難謂無應於審判期日調查之證據未予調查之可議。以上或為上訴意旨所指
摘，或為本院得依職權調查之事項，應認原判決有撤銷發回更審之原因。至於原判決
不另為無罪之諭知部分，基於審判不可分原則，併予發回。又原判決事實欄記載上訴
人於「八十三」年七月間，先以低於賣出之價格販入安非他命等情。於理由內則述
上訴人自承自「八十四」年七月二十五日起至十一月三日止，先後四次駕車至屏東購
買安非他命云云，所為販入安非他命之時間其記載與說明，互不一致，亦有瑕疵。案
經發回，更審時應注意及之，併予指明。
據上論結，應依刑事訴訟法第三百九十七條、第四百零一條，判決如主文。
中      華      民      國    八十五    年      九      月     十九     日
                              最高法院刑事第六庭
                                  審判長法官  董  明  霈
                                        法官  丁  錦  清
                                        法官  楊  商  江
                                        法官  賴  忠  星
                                        法官  林  茂  雄
      右正本證明與原本無異
                                              書  記  官
中      華      民      國    八十五    年      九      月    二十六    日


司法院資訊處製作；財團法人民間司法改革基金會備份。
